【裁判字號】    88,訴,1108
【裁判日期】    900412
【裁判案由】    毒品危害防制條例等
【裁判全文】
臺灣臺北地方法院刑事判決                        八十八年度訴字第一一○八號
    公  訴  人  臺灣臺北地方法院檢察署檢察官
    被      告  甲○○
                己○○
                癸○○
                子○○
                丁○○
右列被告因違反毒品危害防制條例等案件，經檢察官提起公訴（八十七年度偵字第二
四七四九號、第二五二七一號、第二五二七二號、八十八年度偵字第二○八二號）及
台灣苗栗地方法院檢察署檢察官聲請併案審理（八十九年度偵字第二一四二號、八十
八年毒偵字第二三號），本院判決如左：
    主  文
甲○○連續施用第二級毒品，累犯，處有期徒刑柒月。扣案之吸食器壹組、酒精燈壹
組、玻璃球貳個、夾鏈袋貳個、玻璃球管壹支沒收。
甲○○被訴竊盜部分免訴。
己○○、林建群故買贓物，均處有期徒刑伍月。如易科罰金，均以參佰元折算壹日。
癸○○牙保贓物，累犯，處有期徒刑陸月。如易科罰金，以參佰元折算壹日。
子○○無罪。
    事  實
一、甲○○基於意圖為自己不法所有之概括犯意，先於民國（下同）八十七年十一月
    二十日，在台北市○○區○○路二段六○二號地下室，以客觀上具有危險性之大
    型扳手二支、虎鉗、起子三支之凶器竊取丙○○所有車號ＹＡ─四八七一號自用
    小客車及車內遙控器、太陽眼鏡、刮鬍刀、後座雙喇叭，得手後，供己使用。嗣
    於同年十一月間，因己○○所有之車輛零件損壞，張某圖以較低價格修繕，遂將
    其車輛之廠牌款式告知癸○○（八十四年間因違反麻醉藥品管理條例案件，經台
    灣新竹地方法院判處有期徒刑三月，於八十五年七月五日易科罰金執行完畢）表
    示欲以新台幣（下同）三萬元價格購買贓車，以修繕其所有之車輛，癸○○知悉
    後，竟基於意圖為自己不法之利益，即向甲○○表示有人欲購買贓車，並告知所
    需車輛款式，甲○○得知後，隨即在同年十一月二十二日，夥同丑○○（刻正審
    理，嗣到案後另結）及姓名年籍不詳綽號「阿祥」者三人，由「阿祥」駕車，共
    同前往台北縣汐止鎮○○○路上，以上開工具共同竊取乙○○所有車號ＩＥ─七
    八六一號自用小客車，得手後，再以一萬八千元之價格交予癸○○，癸○○取得
    上揭贓車後，隨即將車輛轉交知情之己○○，己○○再以協助裝修零件為由，將
    上揭車輛交予經營汽車修理廠之子○○，委由不知情之子○○修繕，惟在子○○
    進行零件拆裝工作前，即被警循線查獲。甲○○又於同年十一月一日，在苗栗縣
    竹南鎮○○路二一五號前，竊取庚○○所有ＭＦ─四二○二號白色一九九三年份
    三陽牌自用小客車，得手後，將其先前以一萬五千元價格向梁盛棠所購買之事故
    車車號Ｗ五─四二三○號車牌兩面懸掛於該小客車上後，以二萬元價格販賣予知
    情之丁○○（八十三年間因竊盜案件，經台灣基隆地方法院判處有期徒刑三月，
    緩刑三年），並告知丁○○如何以起子接通線路之方法啟動引擎，丁○○即將上
    開方法告知友人壬○○（刻正審理，嗣到案後另結），壬○○雖知悉丁○○持有
    之該自用小客車係來路不明之贓車，猶以丁○○所告知之方法啟動該車使用該車
    六次。
二、甲○○前於八十三年、八十七年間因違反麻醉藥品管理條例案件，先後經台灣新
    竹地方法院、台灣苗栗地方法院判處有期徒刑三月、五月，分別於八十三年五月
    十四日、八十七年七月二十八日易科罰金執行完畢在案，詎仍不思悛悔，於八十
    七年七月二十四日至同年九月一日間因施用毒品案件，分別經台灣苗栗地方法院
    二次裁定送觀察、勒戒後，均認無繼續施用毒品之傾向，由台灣苗栗地方法院檢
    察署檢察官先後於八十七年九月二十九日及同年十月二十六日以八十七年偵字第
    三七九○號及八十七年偵字第四○○四號不起訴處分確定，嗣又基於概括犯意，
    自八十七年十一月初起至同年十一月二十三日止，約四、五天一次，連續在苗栗
    縣苗栗市及台北縣瑞芳鎮等處施用第二級毒品安非他命，為警於八十七年十一月
    二十三日二十一時四十五分許，在台北縣瑞芳鎮○○○路六十三號之一處查獲，
    扣得吸食器一組、酒精燈一組、玻璃球二個、夾鏈袋兩個、玻璃球管一支，經依
    台灣台北地方法院以八十七年毒聲字第一五一二號，裁定送觀察、勒戒後，有繼
    續施用毒品傾向，經該院以八十七年毒聲字第一七三二號裁定令入戒治處所施以
    強制戒治一年。嗣甲○○台灣台北地方法院以八十八年度毒聲字第一二二三號裁
    定停止戒治，所餘期間保護管束，詎保護管束期間，於八十八年六月十六日經採
    尿送驗結果，甲○○之尿液仍呈安非他命陽性反應。
二、案經台北市政府警察局萬華分局及苗栗縣警察局竹南分局移送台灣台北地方法院
    檢察署檢察官偵查起訴。
    理  由
甲、有罪部分
一、訊據被告癸○○、己○○、丁○○對於右揭事實於警訊、偵查及本院審理時均坦
    承不諱，而渠等證詞經互核尚稱相符，癸○○於警訊時自承：「是經由我仲介沒
    錯。因我朋友有乙部同款型式之車子撞壞了，急需用同款型式之車子來替代，致
    經過甲○○尋找對象下手竊盜，我朋友交兩萬元給我，我交一萬八千元給甲○○
    ，交易地點是在苗栗縣竹南鎮馬路旁，轉賣給我朋友己○○。」、「是己○○給
    我的仲介費，另分別作兩次拿，第一次先給二萬，第二次給一萬元，而一萬元是
    佣金。」（參八十七年度偵字第二五二七一號卷第十頁背面、第十二頁背面），
    於偵查中又稱：「．．．我知道己○○車被撞後，我就告訴他我可幫他弄到一部
    贓車的。後來我先給甲○○一萬八千元，甲○○才偷了一部廠牌相同的車給我．
    ．．。」（參同上卷第三十五頁背面），己○○亦稱：「自從我自己的車在本十
    月份撞壞後，癸○○即向我多次表示他的朋友有Ａ、Ｂ車的路子，問我需不需要
    ，我因一時貪小便宜，於是便在十一月十八日左右（詳細日期不詳）將新台幣三
    萬元在我家交予癸○○，之後癸○○即離開我家並表示將以電話聯絡交車日子及
    地點，而後直到本月二十四日十六時許，癸○○打電話給我要我到竹南鎮新博愛
    醫院對面，隨後即由癸○○的朋友（不知名）將該車開至博愛醫院對面，隨後即
    由我帶領著癸○○及其友人將車開至南庄鄉我朋友子○○住處停放，並由我要求
    子○○將我所需的零件由該ＩＥ─七八六一自小客拆下再組裝至我自己本身已毀
    損的車上。但子○○看過該車後表示該車型號與我自己的車子型號不符，雖屬同
    種車，但亦不能組裝，隨後即由子○○將該自小客ＩＥ─七八六一開至位苗栗縣
    南庄鄉東村九九號旁的草叢停放。」、「（問：你是否知悉收受贓物及使用贓物
    是違法的行為？）知道。但我自己的車子經修車廠估價需八、九萬元，車禍又賠
    償了二十萬元，我真的沒有辦法才會答應癸○○的建議購買失竊之車輛。」（參
    同上偵卷第十三、十四頁），林建群於警訊中稱：「大約是八十七年十一月中旬
    左右，『小方』將懸掛Ｗ五─四二三○號之白色三陽自小客車，於基隆市中山高
    八堵交流道旁路邊將車子交給我，原先他是說賣給我新台幣二萬元，但因我沒有
    錢，所以沒有向他買，我向他借該車當時我是告訴『小方』表明因平時都是租用
    車子，費用開銷較大，負擔不了，希望向你借起用幾天再還給你，所以『小方』
    就將該車借給了我。」、「是的。他（按指甲○○）有跟我說車子是偷來的。」
    （參八十七年度偵字第二五二七二號卷第八頁）。被告上揭自白，經核與被害人
    丙○○、乙○○、庚○○指訴情節相符，並經證人戊○○、蘇茂盛、陳正宗等人
    證述屬實，此外，復有贓物認領保管收據、扣押證明筆錄、照片等附卷可稽。按
    被告之自白固不得作為認定犯罪之唯一證據，而須以補強證據證明其確與事實相
    符，然茲所謂之補強證據，並非以證明犯罪構成要件之全部事實為必要，倘其得
    以佐證自白之犯罪非屬虛構，能予保障所自白事實之真實性，即已充分。又得據
    以佐證者，雖非直接可以推斷該被告之實施犯罪，但以此項證據與被告之自白為
    綜合判斷，若足以認定犯罪事實者，仍不得謂其非屬補強證據，上開意旨有最高
    法院七十三年台上字第五六三八號判例可稽，本案被告之自白情節經核與扣案證
    物尚稱相符，堪信本案事證已臻明確，被告犯行洵堪認定。
二、訊據被告甲○○對於右揭施用第二級毒品行為於警訊、偵查及本院審理時亦自承
    不諱（參本院八十九年七月十八日訊問筆錄），此外，復有台灣台北看守所八十
    八年十二月二日北所傑衛字第七四二一號函附之有無繼續施用毒品傾向證明書、
    有無繼續施用毒品傾向評估標準紀錄紙、台灣台北地方法院八十七年度毒聲字第
    一五一二號刑事裁定、台灣台北看守所附設勒戒處所受勒戒人觀察記錄表、台灣
    台北地方法院八十七年度毒聲字第一七三二號刑事裁定、台灣台北戒治所受戒治
    人處遇成效報告表、私立中山醫學院附設孫中山先生紀念醫院藥物濫用檢測中心
    檢驗報告書等影本在卷供參，事證明確，被告犯行洵堪認定。
三、核被告癸○○所為，係犯刑法第三百四十九條第二項牙保贓物罪，己○○、林建
    群二人所為，係犯刑法第三百四十九條第二項故買贓物罪。又被告癸○○前於八
    十四年間因違反麻醉藥品管理條例案件，經台灣新竹地方法院判處有期徒刑三月
    ，於八十五年七月五日易科罰金執行完畢，此有台灣高等法院檢察署刑案紀錄簡
    覆表在卷可參，其於刑之執行完畢後五年內再犯有期徒刑以上刑之本罪，為累犯
    ，應依法加重其刑。另甲○○所為，係犯毒品危害防制條例第十條第二項施用第
    二級毒品罪，其先後多次施用毒品之行為，時間緊接，犯罪構成要件相同，顯係
    基於概括犯意所為，為連續犯，應依法加重其刑。又被告持有毒品之行為為施用
    毒品之行為所吸收，不另論罪。另被告前於八十三年、八十七年間因違反麻醉藥
    品管理條例案件，先後經台灣新竹地方法院、台灣苗栗地方法院判處有期徒刑三
    月、五月，分別於八十三年五月十四日、八十七年七月二十八日易科罰金執行完
    畢在案，此有台灣高等法院檢察署刑案紀錄簡覆表、本院被告全國前案記錄表等
    附卷可徵，其於刑之執行完畢後五年內再犯本件有期徒刑以上刑之罪，為累犯，
    應依法遞加重其刑。爰分別審酌被告之素行、品行、犯罪之動機、目的、手段、
    所生危害及犯罪後之態度等一切情狀，各量處如主文所示之刑，以示懲儆。另扣
    案之吸食器一組、酒精燈一組、玻璃球二個、夾鏈袋兩個、玻璃球管一支為被告
    所有供犯罪所用之物，此經證人林培碩證述在卷，爰依法併予宣告沒收，附此敘
    明。
乙、免訴部分
一、公訴意旨略以甲○○基於意圖為自己不法所有之概括犯意，先後持足為凶器之螺
    絲起子等工具施行事實欄第一部份所載之犯罪行為，認被告涉有觸犯刑法第三百
    二十一條第一項第三款加重竊盜罪嫌云云。
二、按案件曾經判決確定者，應為免訴之判決，刑事訴訴法第三百零二條第一款定有
    明文。又案件曾經判決確定者，應為免訴之判決，此項原則關於實質上一罪或裁
    判上一罪，均有其適用。連續犯係裁判上之一罪，其一部份犯罪事實曾經判決確
    定者，其效力當然及於全部，故檢察官復將其他部分重行起訴，亦應諭知免訴之
    判決，最高法院四十九年台非字第二○號判例意旨可供參照。經查，被告甲○○
    於八十七年間因竊盜案件，經台灣苗栗地方法院檢察署檢察官以八十七年度偵字
    第四六九八號起訴，由台灣苗栗地方法院於八十八年四月二十八日以八十七年度
    易字第一○五六號判決科處有期徒刑八月，嗣因被告甲○○不服提起上訴，經台
    灣高等法院台中分院於八十八年七月二十七日以八十八年度上易字第一六九二號
    判決駁回上訴確定在案，此分別有上揭二判決繕本在卷可考，茲審究上開判決事
    實所載，係針對「被告甲○○於八十七年五月間先向不知情之梁盛棠所購得未過
    戶一部車號Ｗ五─四二三○號自小客車，因該車係事故車，甲○○為使該車牌能
    繼續使用，竟基於為自己不法所有之意圖，於八十七年十月八日上午七時三十分
    許至同日上午十一時三十分許前某時，在苗栗縣竹南鎮○○街三十六之一號前，
    發現與車號Ｗ五─四二三○號自小客車同型式之自小客車，乃徒手持其所有之鑰
    匙一把，以該鑰匙強行破壞車門鎖及電門鎖，再以接線發動之方式竊得藍文成所
    有之車號ＭＦ─五八八五號自小客車一輛，並將原購買來之號碼Ｗ五─四二三○
    號之車牌改懸掛在上開竊來之自小客車上，迨於同年月十二日下午四時許，適因
    駕駛上開改掛車牌之贓車行經苗栗縣頭份鎮下興里九十六號前為警當場攔檢查獲
    」一節，而被告甲○○上揭犯行，與本案起訴所指犯行，時間緊接，罪質相同，
    而其中Ｗ五─四二三○號牌照部分，嗣後更經甲○○懸掛於其竊自庚○○所有Ｍ
    Ｆ─四二○二號白色一九九三年份三陽牌自用小客車上，再以二萬元價格販賣予
    知情之丁○○，是本案起訴部分之事實，與台灣苗栗地方法院上揭判決所載事實
    間當有裁判上一罪關係，又苗栗地方法院上揭判決係在八十八年四月二十八日宣
    示，而台灣高等法院台中分院駁回被告甲○○之上訴係在八十八年七月二十七日
    宣示，而本案公訴人係在八十八年六月三十日起訴，於同年七月二十六日繫屬本
    院，時間均在台灣高等法院台中高分院駁回被告甲○○就台灣苗栗地方法院八十
    七年度易字第一○五六號判決上訴之前，是本案起訴犯罪事實當為台灣苗栗地方
    法院及台灣高等法院台中高分院上揭判決效力所及，公訴人就已經判決確定之同
    一事實重為起訴，參酌上揭說明，自應由本院就被告甲○○此部分被訴犯行為免
    訴之諭知。
丙、無罪部分
一、公訴意旨另以甲○○在台北縣汐止鎮○○○路上竊得乙○○所有車號ＩＥ─七八
    六一號自用小客車後，以一萬八千元之價格交予癸○○，癸○○取得上揭贓車後
    ，隨即將車輛轉交知情之己○○，己○○再以協助裝修零件為由，將上揭車輛交
    予經營汽車修理廠知情之子○○，以進行拆卸零件之工作，因此認為子○○亦涉
    有觸犯刑法第三百四十九條第一項收受贓物罪嫌云云。
二、按犯罪事實應依證據認定之，無證據不得推定其犯罪事實，又不能證明被告犯罪
    者應諭知無罪之判決，刑事訴訟法第一百五十四條及第三百零一條第一項分別定
    有明文。又刑事訴訟法上所謂認定事實之證據，係指足以認定被告確有犯罪行為
    之積極證據而言，該項證據自須適合於被告犯罪事實之認定，始得採為斷罪資料
    ，事實之認定應憑證據，如未發現相當證據，或證據不足以證明，自不能以推測
    或擬制之方法，以為裁判之依據，告訴人之告訴，係以使被告受刑事訴追為目的
    ，是其陳述是否與事實相符，仍應調查其他證據以資審認，最高法院二十九年上
    字第三一○五號、四十年臺上字第八六號、五十二年臺上字第一三○○號、四十
    六年臺上字第二六○號分別著有判例可資參照。
三、訊據被告堅決否認有收受贓物罪行，辯稱：因己○○告知該部車係其所有，要求
    伊協助裝修零件，伊不疑有他，亦不知是贓車，嗣因車款不符，尚未協助拆裝即
    被查獲等語。茲依起訴書所載，公訴人據以論證被告子○○涉犯刑法第三百四十
    九條第一項收受贓物罪嫌之主要理由，乃被告子○○對於收受贓物罪行坦承不諱
    ，經核與被害人丙○○、乙○○、庚○○指述情節相符，並經證人戊○○、蘇茂
    盛、陳正宗等人證述在卷，復有贓物認領保管收據、扣押證明筆錄、照片等為證
    ，足認被告確有公訴意旨所指犯行云云。惟查，被告子○○於警訊時即否認有收
    受贓物罪行，渠辯稱：「（問：你是否知道該車為失竊贓車？你以何物啟動車輛
    ？）我不知道該車是贓車。我沒啟動，因己○○交給我時還發動著。」、「我有
    問他（按指己○○），他說這車沒有問題。」（參八十七年度偵字第二五二七一
    號卷第八頁背面、第九頁），而其他共犯癸○○、甲○○等人均不認識子○○，
    甲○○稱：「（問：仲介人、修車廠及買方，你認識？）我只認識癸○○，其他
    不認識。」（參同上偵查卷第七頁），癸○○稱：「（問：己○○將贓車ＩＥ─
    七八六一送交子○○修理廠是否你介紹的？）己○○自己叫他朋友開過去的，己○○與子○○是朋友，我不認識子○○，不是我介紹的。」（同上偵查卷第十一
    頁背面），是與被告子○○接觸者，僅餘同案被告己○○，雖己○○於警訊中稱
    ：「（問：子○○是否知悉該自小客ＩＥ─七八六一為失竊之自小客？）。子○○開始是不知道，但後來當他欲開啟該車，發現該車非以鑰匙啟動，他即表示該
    車有問題，是失竊的汽車。」（參同上偵查卷第十四頁），另己○○於偵查中復
    稱：「．．．後來子○○用起子接通電線後，把車子開到山路上旁邊放，以免阻
    擋人家過。而子○○事後知道這是一部沒有鑰匙的贓車．．．」、「我是主動找
    子○○幫我拆卸零件，因他是我的好朋友，而他也知道是贓車。」（參同上偵查
    卷第三十四頁背面、第三十六頁）。茲有疑義者，乃己○○所謂被告子○○「發
    現該車非以鑰匙啟動，表示該車有問題，是失竊的汽車」一情，是否即可認為被
    告子○○知悉該車係贓車而仍同意收受，非無疑問。茲據己○○所述，渠將贓車
    開往被告子○○所經營之修車廠主要目的，在於委託子○○將贓車零件拆下以修
    繕渠原有之車輛，並非在於轉售，而子○○收受車輛之認知前提，在於修繕己○○已毀損之車輛，頗值注意者，依己○○上揭證詞，子○○收受車輛初始並不知
    該車為贓車，再依己○○於本院審理時所稱：「．．．子○○不知道車子來源，
    可能基於朋友關係才幫忙拆。」（參本院九十年三月五日訊問筆錄）、「．．．
    我開來的贓車放在子○○的家，跟他說那部車是我的，我因該車身是癸○○所交
    的車型不符所以叫子○○先不要拆．．．」（參本院九十年三月十三日訊問筆錄
    ）、「（問：你是如何跟子○○說的？）他說我的車子壞掉請他幫我修，我還沒
    有告訴他從贓車上拆零件來修我的車。因為車型不符，所以我都沒有跟他講如何
    修。第二天癸○○帶警察來我家，我就帶他去找車子，這車子是前一天放在子○○家旁邊。」（參本院九十年三月二十九日審判筆錄），再以被告子○○於警訊
    中所稱：「因為我朋友己○○有另一部三菱轎車因撞壞車頭，故想要以這部贓車
    拿來拜託我幫他更換零件，於二天前己○○親自駕駛這部贓車停放在我家之出入
    口處，因為擋住我家出入口，所以我才把該車開離此處，停放於山路旁，以免擋
    路。」之證詞相核，足見己○○將本件贓車開至子○○住處後，至遭查獲起出贓
    物時為止，約僅一、二天時間，而被告子○○收受車輛初始既不知道係來源不明
之贓車，縱其事後知悉己○○所交付之物是贓車，在其作回應之前，即被查獲，
    得否因此即認為被告子○○明知己○○所交付者係贓車猶予以收受，非無疑問！
    蓋刑法第三百四十九條第一項收受贓物罪之處罰，以故意犯為限，倘收受時並無
    贓物之認識，亦無收受贓物之主觀犯意，縱其事後知悉所收受者原是贓物，亦不
    因此即可論定收受者構成犯罪。本案被告子○○自己○○處收受ＩＥ─七八六一
    號自小客車時，既不知悉該車係贓車，己○○亦未告知，嗣後子○○本於其專業
    知識，判斷己○○所交付者係贓車，而其判斷與事實相符，得否因此即認為被告
    子○○構成收受贓物之犯行，參酌上揭說明，當有可疑。本院認公訴人僅以被告
    自承自己○○處收受ＩＥ─七八六一，而該車輛恰為失竊之贓車，即因此推論子
    ○○亦構成收受贓物罪責，恐嫌速斷。此外，復查無其他積極證據證明被告確有
    公訴意旨所指犯行，既無法證明被告犯罪，參酌上揭說明，自應為被告無罪之諭
    知。
丁、併案部分
    台灣苗栗地方法院檢察署八十八年毒偵字第二三號甲○○施用第二級毒品部分，
    檢察官亦聲請併案審理，此部份事實與本案審理部分（即事實欄第二段）之犯罪
    行為時間緊接，構成要件相同，自屬連續犯，為裁判上一罪關係，得由本院併案
    審理，合先敘明。至台灣苗栗地方法院檢察署檢察官就被告癸○○收受贓物部分
    聲請併案審理（八十九年度偵字第二一四二號），其主要理由乃請求併案審理之
    犯罪事實與本案審理之犯罪事實間有連續犯之關係，屬裁判上一罪云云。經查，
    上揭聲請併案審理部分，主要係指被告癸○○於八十九年五月二十九日十八時三
    十分許於苗栗縣頭份鎮上埔里活動中心遭查獲持有被害人辛○○遭竊之Ｗ三─三
    三一五號自小客車內之汽車音響組即ＶＣＤ各一台，據癸○○宣稱係向友人溫源
    發購買，遂認被告涉犯刑法第三百四十九條第一項故買贓物罪嫌。然本案被告癸○○經起訴之犯罪事實係為己○○與甲○○間牙保贓物罪行，此二行為態樣不同
    ，基本構成要件事實互異，當非基於概括犯意所為，不應論以連續犯，本院據此
    認為移送併案之事實與本案審理部分即無裁判上一罪關係，不應由本院併予審理
    ，應退由檢察官更為適法處理，附此敘明。
據上論斷，應依刑事訴訟法第二百九十九條第一項前段、第三百零一條第一項、第三
百零二條第一款、毒品危害防制條例第十條第二項、刑法第十一條前段、第三百四十
九條第二項、第五十六條、第四十七條、第四十一條第一項、第三十八條第一項第二
款、罰金罰鍰提高標準條例第一條前段、第二條，判決如主文。
本案經檢察官林美玲到庭執行職務
中    華    民    國      九十        年      四        月      十二    日
                                      臺灣臺北地方法院刑事第九庭
                                          法  官  汪  漢  卿
右正本證明與原本無異。
如不服本判決，應於判決送達後十日內，向本院提出上訴狀。
                                          書記官  石  幸  代
中    華    民    國      九十        年      四        月      十五    日


司法院資訊處製作；財團法人民間司法改革基金會備份。
